【裁判字號】    88,訴,1708
【裁判日期】    890303
【裁判案由】    過失致死等
【裁判全文】
臺灣板橋地方法院刑事判決                        八十八年度訴字第一七八號
    公  訴  人  臺灣板橋地方法院檢察署檢察官
    被      告  三峽瀝青股份有限公司
    兼右代表人  乙○○
    共      同  石宜琳
    選任辯護人
右列被告等因過失致死等案件，經檢察官提起公訴（八十八年度偵字第二○七三三號
），本院判決如左：
    主  文
三峽瀝青股份有限公司、乙○○均無罪。
    理  由
一、公訴意旨略以：被告乙○○係被告三峽瀝青股份有限公司（下稱三峽瀝青公司）
    之負責人，為從事業務之人，白忠平為其聘僱之勞工。乙○○明知雇主應防止搬
    運、堆積等作業中引起之危害，及應注意柏油渣堆置場斜坡應設置標誌竿或防禦
    物，坡度須適當，不得有使行駛車輛機械下滑可能之斜坡，嗣於民國八十八年六
    月二十四日晚上十時四十五分許，在三峽瀝青公司位於台北縣三峽鎮○○路○段
    一六九巷六號工廠後方之柏油渣堆置場，白忠平經公司夜班調度員林宗榮指示至
    上開柏油渣堆置場從事駕駛鏟土車以剷平柏油渣之工作，而當時並無不能注意之
    情形，乙○○竟疏未注意上開柏油渣堆置場斜坡坡度並未適當，且未對該危險斜
    坡設置標誌竿或防禦物，亦未防止搬運、堆積等作業中引起之危害，適白忠平將
    鏟土車開上該公司工作區南側之上開柏油渣斜坡，因車輛太靠近南側斜坡路邊，
    又因斜坡坡度未適當，且無標誌竿及防禦物，致鏟土車駕駛座前後輪滑下路旁坡
    面，而翻覆在坡底之竹林內，鏟土機頂棚遭車體擠壓變形，白忠平躲避不及，而
    遭夾於頂棚與駕駛座間，致白忠平因全身多處外傷、顱骨骨折、顱內出血死亡。
    因認被告等涉有勞工安全維生法第三十一條第一項及刑法第二百七十六條第二項
    之業務過失致死罪嫌。
二、公訴人認被告三峽瀝青公司、乙○○涉有上開犯行，無非係以右揭事實，業據被
    告乙○○於偵查中坦承不諱，並有現場照片及行政院勞工委員會北區勞動檢查所
    八十八年八月六日八十八北檢製字第二九八七二一號函在卷可憑。被害人白忠平
    意外死亡之結果，復有勘驗筆錄、驗斷書及相驗屍體證明書在卷可稽。被告乙○
    ○為三峽瀝青公司之負責人，應注意勞工安全衛生法第五條第一項第四款、第二
    項、勞工安全衛生設施規則第一百十八條之規定，又無不能注意之情事，竟疏未
    注意，致被害人於從事搬運柏油渣之作業中發生意外死亡，其有過失甚明。又被
    告之過失行為，與被害人之死亡結果間，有相當因果關係為其主要論據。訊據被
    告乙○○暨被告三峽瀝青公司代表人固坦承於右揭時地，其聘僱之勞工白忠平於
    工作時因所駕駛之鏟土機自柏油渣堆置場斜坡翻落致顱內出血死亡之事實不諱，
    惟堅決否認涉有公訴人所指之犯行，辯稱：勞工白忠平係伊於案發前四天之新進
    人員，公司為安全考量，將其工作期間安排在日間，但其自行與夜班員工調班，
    伊並不知情，且白忠平之工作範圍，係在地面駕駛鏟土車，將柏油渣堆置場內之
    柏油渣予以集中、推高，鏟土車並不須駛上柏油渣堆斜坡或頂端，其擅自將鏟土
    車開上柏油渣堆所形成之斜坡致鏟土車翻覆，應與伊無關，又柏油渣堆置場內之
    柏油渣堆，其堆積之大小、高度，視柏油渣之多寡而定，是一個臨時性的工作場
    所，無從為一定之標誌竿、防禦物之設置，且同業間亦無人為此設置，是伊並無
    過失等語。
三、按犯罪事實應依證據認定之，無證據不得推定其犯罪事實；又不能證明被告犯罪
    者，應諭知無罪之判決，刑事訴訟法第一百五十四條、第三百零一條第一項，分
    別定有明文。又按事實之認定，應憑證據，如未能發現相當證據，或證據不足以
    證明，自不能以推測或擬制之方法，以為裁判基礎；又認定不利於被告之事實，
    須依積極證據，苟積極證據不足為不利於被告事實之認定時，即應為有利於被告
    之認定，更不必有何有利之證據，最高法院亦著有四十年台上字第八六號、三十
    年上字第八一六號判例可資參照。經查：
（一）按勞工安全衛生法第五條第一項第四款規定：雇主對防止採石、採掘、裝卸、
      搬運、堆積及採伐等作業中引起之危害，應有符合標準之必要安全衛生設備。
      又勞工安全衛生設施規則第一百十八條第二款、第四款規定：雇主對勞工工作
      場所之自設道路，應依下列規定辦理：二、危險區應設有標誌竿或防禦物。四
      、坡度須適當，不得有使擬行駛之車輛機械滑下可能之斜坡。而違反上開規定
      ，致發生勞工安全衛生法第二十八條第二項第一款之職業災害者，處三年以下
      有期徒刑、拘役或科或併科新台幣十五萬元以下罰金；法人犯前項之罪者，除
      處其負責人外，對該法人亦科以前項之罰金，勞工安全衛生法第三十一條定有
      明文。然行為非出於故意或過失者，不罰。過失行為之處罰，以有特別規定者
      為限，刑法第十二條亦定有明文，從而上開勞工安全衛生法第三十一條之規定
      ，自應以依工作環境、工作範圍，雇主對相關職業災害之發生明知或可得預見
      ，而其仍未依規定為相關安全設施者，始足當之。
（二）本件案發地點之三峽瀝青公司內之柏油渣堆置場，在堆置場上之柏油渣是以推
      積成丘陵之方式堆置，即係以鏟土車將堆置於堆置場內之柏油渣予以推高、推
      平使成丘陵狀，再由在柏油渣堆頂端之怪手，挖掘柏油渣放至適當處所，是成
      丘陵狀之柏油渣堆左側，因怪手經常駛上柏油渣堆頂端作業，而形成一斜坡，
      可供怪手駛上柏油渣堆頂端，有本院至現場履勘之照片十三張附卷足參，勞工
      白忠平為三峽瀝青公司鏟土車司機，其工作之內容即為駕駛鏟土車將柏油渣推
      高、推平，其工作之地點在平面，並無須駕駛鏟土車開上柏油渣堆左側之斜坡
      之事實，業據證人即三峽瀝青公司人員甲○○於本院審理中結證屬實，又卷附
      之行政院勞工委員會北區勞動檢查所八十八年八月六日八十八北檢製字第二九
      八七二一號函送之職業災害檢查報告書內「六、災害現場概況」亦載明：堆置
      場靠東側為鏟土車作業場所，由白員（指白忠平）在此將拖車倒下之柏油渣推
      平，以便續到之拖車再倒料。在其「作業場所旁」，有一斜坡可爬上柏油堆置
      場。上開報告「七、災害原因分析：（四）」中復記載：依據分析及現場人員
      所述，本次災害之可能情形為：鏟土車駕駛白忠平於八十八年六月二十四日二
      十二時四十五分受呼叫指示到工廠後方柏油堆置場，從事鏟土車剷平柏油工作
      ，但在此期間，「不知何故」白員將鏟土車開上工作區南側（即左側）之柏油
      渣斜坡等語，是勞工白忠平之工作內容，並無須駕駛鏟土車開上柏油渣堆左側
      之斜坡之事實，應堪認定，從而本件勞工白忠平自行駕駛鏟土車開上柏油渣堆
      斜坡，並因而滑下路旁坡面而翻覆，災害發生之地點顯已逾越其受指派之工作
      地點及工作須要，尚難認被告乙○○對此危害之發生有所預見，自難以勞工安
      全衛生法第三十一條之罪責相繩。
（三）又勞工安全衛生法第五條第一項第四款固規定：雇主對防止採石、採掘、裝卸
      、「搬運」、「堆積」及採伐等作業中引起之危害，應有符合標準之必要安全
      衛生設備。勞工安全衛生設施規則第一百十八條第二款、第四款固另規定：雇
      主對勞工工作場所之「自設道路」，危險區應設有標誌竿或防禦物，坡度須適
      當，不得有使「擬」行駛之車輛機械滑下可能之斜坡。惟查：本件勞工白忠平
      之工作內容，雖屬「搬運」、「堆積」等作業性質，惟其係因自行駕駛鏟土車
      開上非工作地點之柏油渣旁斜坡，致滑下路旁坡面而翻覆之事實，已如前述，
      是勞工白忠平之死亡結果，並非肇因於「搬運」、「堆積」等作業所生之危害
      。又本案發生地點之柏油渣堆斜坡，是因怪手經常開上柏油渣堆頂端作業而形
      成，並非工廠內供車輛機械行駛通行之道路，有本院履勘現場照片十三張在卷
      足佐，且勞工白忠平所駕駛之鏟土車，工作地點均在平面，亦非「擬」在該斜
      坡行駛之機械車輛，是尚難認被告等有違反勞工安全衛生設施規則第一百十八
      條第二款、第四款規定之情事，從而自無從推認被告乙○○有未注意上開規定
      之業務過失行為。
（四）綜上所述，被告等並無違反勞工安全衛生法與相關之規定，且本件災害之發生
      ，並非被告等所能預見，此外復查無其他積極證據，足認被告等有公訴人所指
      之犯行，揆諸首揭說明及判例意旨，應認本件不能證明被告等犯罪，爰依法諭
      知無罪之判決。
據上論斷，應依刑事訴訟法第三百零一條第一項前段，判決如主文。
本案經檢察官李嘉明到庭執行職務
中      華      民      國      八十九      年     三     月     三     日
                                  臺灣板橋地方法院刑事第二庭
                                      法  官  白  光  華
右正本證明與原本無異。
如不服本判決，應於判決送達後十日內，向本院提出上訴狀。
                                      書記官  韓  毓  寧
中      華      民      國      八十九      年     三     月    四      日


司法院資訊處製作；財團法人民間司法改革基金會備份。
